最高法院刑事判決　　　　　　　　　　　　　　　九十三年度台上字第一七二一號
　　上　訴　人　甲○○
　　　　　　　　乙○○
　　共　　　同
　　選任辯護人　蘇精哲律師
　　　　　　　　徐建光律師
　　　　　　　　鄭銘仁律師
右上訴人等因公共危險案件，不服台灣高等法院高雄分院中華民國九十年八月三十一
日第二審判決（九十年度上訴字第一００五號，起訴案號：台灣高雄地方法院檢察署
八十九年度少連偵字第六七號），提起上訴，本院判決如左：
    主  文
上訴駁回。
    理  由
按刑事訴訟法第三百七十七條規定，上訴於第三審法院，非以判決違背法令為理由，
不得為之。是提起第三審上訴，應以原判決違背法令為理由，係屬法定要件。如果上
訴理由狀並未依據卷內訴訟資料，具體指摘原判決不適用何種法則或如何適用不當，
或所指摘原判決違法情事，顯與法律規定得為第三審上訴理由之違法情形，不相適合
時，均應認其上訴為違背法律上之程式，予以駁回。本件上訴人甲○○、乙○○共同
上訴意旨略稱：甲○○於原審調查時辯稱：「（錄音）是警察叫我按照筆錄來唸的，
我在製作筆錄的時候，警察有打我，是庭上的警員打我頭部一下，但是我沒有去驗傷
」，已主張警詢時遭受刑求。經原審勘驗警詢錄音帶結果，亦認錄音有中斷現象，問
與答之間均有中斷情形，另證人即詢問製作甲○○筆錄之警員林榮輝亦證稱：「因為
我問甲○○的時候，可能是因為太吵了，才會中斷錄音，……這份筆錄有的地方是問
清楚被告後，再請被告照筆錄唸」等語，足徵甲○○之上開辯解，並非虛構，其於警
詢時之自白，並非出於任意性，並無證據能力，原審採為上訴人二人之判決依據，於
法有違云云。
惟查：原判決綜合全案卷證資料，本於事實審法院推理作用，認定上訴人二人有共同
於陸路以群眾飆車之方法致生往來之危險之犯行，已詳細說明其採證認事之理由。對
甲○○諉稱警詢時遭受刑求等語，但其如何於歷經檢察官多次偵查訊問，均未為刑求
之抗辯，至第一審第二次審理期日，始為刑求之主張，與常情顯有不符，證人林榮輝
亦結證並未有刑求情事，所為辯解不足採信，亦已詳加敘明。上訴意旨對原審之論斷
，並未依據卷內資料具體指摘有何違背經驗法則或論理法則，徒執陳詞，以其警詢時
遭受刑求，自白並非出於任意性，林榮輝為詢問製作甲○○筆錄之警員，不可能自承
刑求云云，係以自己之說詞，對原審採證認事之適法職權行使，並已說明之事項，漫
事指摘，復為單純之事實上爭辯，依首開說明，自非適法之第三審上訴理由。況原判
決依調查結果，已說明其認甲○○警詢自白出於任意性之理由，亦非專以林榮輝否認
有刑求情事為斷。另按：刑事訴訟法第一百條之二準用同法第一百條之一第一項規定
，司法警察（官）詢問犯罪嫌疑人，除有急迫情況且經記明筆錄者外，應全程連續錄
音；必要時，並應連續錄影。立法目的，乃在擔保犯罪嫌疑人對於詢問之陳述，係出
於自由意志及筆錄所載內容與其陳述相符。故司法警察（官）詢問犯罪嫌疑人如違背
上開規定，其所取得之供述筆錄，究竟有無證據能力，即應審酌司法警察（官）違背
該法定程序之主觀意圖、客觀情節、侵害犯罪嫌疑人權益之輕重，對犯罪嫌疑人在訴
訟上防禦不利益之程度，及公共利益之均衡維護等具體情節認定之。而犯罪嫌疑人或
被告之陳述倘屬自白，同法第一百五十六條第一項已特別規定：「被告之自白，非出
於強暴、脅迫、利誘、詐欺、疲勞訊問、違法羈押或其他不正之方法，且與事實相符
者，得為證據」，則被告在警詢時之自白，如係出於自由意志而非不正方法，且其自
白之陳述經查明與事實相符者，縱令司法警察（官）對其詢問時未經全程連續錄音或
錄影，致詢問程序不無瑕疵，仍難謂其於警詢自白之筆錄當然無證據能力，應依前開
均衡原則決定之。本件甲○○之警詢錄音，經原審勘驗結果，其錄音雖有中斷及依筆
錄邊唸邊錄之情形，但就林榮輝之如上訴意旨所指之證言觀之，筆錄乃係「問清楚後
」依甲○○之陳述內容製作，甲○○並已於筆錄上簽名，則該筆錄之記載，既與甲○
○陳述之內容相符，業如前述，所謂警詢時遭受刑求之抗辯復經查明與事實不符而不
足採信，是該自白既係出於任意性，縱警察於詢問時並未依法全程連續錄音，其詢問
程序雖不無瑕疵可指，但原審依上開說明，審酌結果，認該自白仍具證據能力，而採
為判決所憑證據之一，核與證據法則尚無違背，此部分上訴意旨所指，尚有誤會。綜
上所述，本件上訴意旨所指，與法律規定得為第三審上訴理由之情形不相適合，上訴
人二人之上訴違背法律上之程式，應予駁回。
據上論結，應依刑事訴訟法第三百九十五條前段，判決如主文。
中　　　華　　　民　　　國　　九十三　　年　　　四　　　月　　　八　　　日
                              最高法院刑事第十一庭
                                  審判長法官  張　淳　淙
                                        法官  謝　俊　雄
                                        法官  蘇　振　堂
                                        法官  張　春　福
                                        法官  呂　丹　玉
      右正本證明與原本無異
                                              書  記  官
中　　　華　　　民　　　國　　九十三　　年　　　四　　　月　　 十九 　　日
                                                                        Ｑ
